臺灣板橋地方法院刑事判決　　　　　　100年度簡上字第587號
上　訴　人
即　被　告　蔡佩安
上列上訴人即被告因詐欺案件，不服中華民國100 年5 月26日本
院100 年度簡字第3855號第一審刑事簡易判決（聲請簡易判決處
刑案號：100 年度偵字第4927、5774、9558號），提起上訴，本
院管轄之第二審合議庭判決如下：
    主  文
上訴駁回。
    事實及理由
一、本案經本院審理結果，認第一審以被告蔡佩安犯幫助詐欺取
    財罪，適用刑法第30條、第339 條第1 項、第41條第1 項前
    段，逕以簡易判決判處有期徒刑參月，並諭知如易科罰金，
    以新臺幣（下同）1,000 元折算1 日，核其認事用法並無不
    合，量刑亦稱妥適，應予維持，另除起訴書附表編號3 所示
    詐騙之時間及方法欄之詐騙時間應更正為「99年11月22日21
    時8 分」外，其餘引用第一審簡易判決記載之事實及理由（
    如附件）。
二、被告上訴意旨略以：伊是在99年11、12月搬家時遺失第一銀
    行、富邦銀行及郵局之存摺及提款卡，99年12月2 日早上搬
    家完後整理東西時發現上開存摺、提款卡遺失，並於同日向
    銀行掛失，伊並無過錯，絕無將存摺或提款卡交付他人犯罪
    云云，惟查：
（一）被告於99年12月27日警詢時供稱：伊於97年10月離開臺灣
      至大陸地區結婚，迄至99年9 月才回臺灣居住，99年10月
      左右伊曾向中和南勢角郵局人員重新設定新的密碼使用等
      語；於100 年1 月6 日警詢時復供稱：伊在99年9 月份從
      大陸地區返國，2 年沒在臺灣，伊有去銀行變更密碼，因
      為怕忘記，3 本帳戶包括第一銀行、郵局、臺北富邦銀行
      都是用同一8 位數之密碼等語；於100 年3 月10日警詢時
      供稱：伊離開臺灣2 年，很多密碼都忘記了，所以重新申
      請，是伊自己去申請，並親自重新設定密碼為「00000000
      」號，因為這個密碼比較好記等語；於100 年3 月24日檢
      察官訊問時亦供承：伊99年9 月因為奶奶住院才從大陸回
      臺，照顧之餘伊也要找工作，工作就需要金融帳戶，所以
      才去重新辦理新的密碼，提款卡密碼是「00000000」，所
      有帳戶都是用這個密碼，包括郵局及第一銀行等語（以上
      見100 偵字第2554號卷第5 頁反面、100 偵字第4927號卷
      第4 、38頁、100 偵字第9558號卷第9 頁），並有被告入
      出境資訊連結作業資料可佐（見本院卷第39頁），依被告
      前開之陳述，可見被告於98年1 月7 日出境至99年9 月9
      日自大陸地區返臺後，確有至第一銀行、郵局將密碼變更
      為相同之「00000000」等情，則被告於本院審理時改稱：
      99年回臺後對提款卡、存摺、印章等物品都沒有印象，且
      自97年將上開物品置於友人金燕敏住處，至99年回臺都沒
      有印象看到上開物品，伊密碼是突然想到就寫，沒有固定
      1 個密碼云云（見本院卷第74頁正反面、第76頁），則關
      於99年9 月間返臺後是否看過第一銀行、郵局帳戶存摺、
      提款卡等物，帳戶密碼如何設定等重要情節，被告所述前
      後迥異，已有可疑，衡情被告既為求職，而親自到銀行、
      郵局將上開帳戶之提款卡密碼重新設定，豈有對帳戶之存
      摺、提款卡等物品毫無印象之理；倘因求職可能需使用金
      融帳戶，才重新設定新密碼，則上開帳戶之重要性不在話
      下，豈有於搬家時未加謹慎擺放、保管，又被告供陳發現
      提款卡、存摺、印鑑遺失時，並未報警處理，亦令人匪夷
      所思，被告所辯顯悖於常理，難以採信。再依被告所稱，
      99年9 月回臺後將3 個帳戶都設定相同密碼，且此密碼被
      告於警詢、檢察官訊問時均可清晰記憶背誦回答，毫無猶
      豫，可見被告並無將帳戶密碼另行記載且與存摺同放之必
      要，反而增加他人獲知密碼而提領該帳戶款項之風險，被
      告辯稱將密碼記載便利貼上，與存摺、提款卡一併遺失云
      云，亦殊值懷疑。
（二）再依詐欺集團租借他人帳戶使用，通常事先與提供者約定
      使用期限，待順利領得詐騙贓款後，即由提供帳戶者自行
      前往掛失或報案俾藉此脫免責任，已是現今常見之犯罪分
      工模式，故被告縱事後曾於99年12月2 日以電話向第一銀
      行表示要掛失存摺、提款卡，此據證人即第一銀行客服人
      員郭麗貞於本院審理時證述在卷（見本院卷第69頁），惟
      被告掛失之舉動既係在被害人王永承、陳靜如所匯款項遭
      詐欺集團提領殆盡及系爭第一銀行帳戶遭列為警示帳戶後
      所為，自難據此為被告有利之認定。金融存款帳戶，事關
      存戶個人財產權益之保障，與存戶之提款卡（含密碼）結
      合，其專屬性、私密性更形提高，除非本人或與本人具密
      切關係者，難認有何理由可自由流通使用該存摺、提款卡
      ，一般人亦均有應妥為保管存摺、提款卡以防遭人冒用之
      認識，縱有特殊情況偶有將存摺、提款卡交付他人之需，
      亦必深入瞭解其用途再行提供使用。且金融機構帳戶之存
      摺、提款卡係存戶持有該帳戶內款項之證明，提款卡更有
      自提款機即時提取該帳戶內之款項、轉帳，甚至變更密碼
      、臨時借支現金等功能，由重要性、方便性而言，若非隨
      身攜帶，亦必妥為保存，不使之輕易外流，若不慎遺失或
      被盜，金融機構均有提供即時掛失、止付等服務，以避免
      存款戶之款項被盜領或帳戶遭不法利用，為維護自身權益
      ，殊無不儘速辦理掛失止付之理，且辦理該等手續，實屬
      輕而易舉，並無何特別困難或不便之處，從而拾獲或盜得
      他人帳戶資料之人，因未經失主同意使用該帳戶，恐其不
      法取得之帳戶隨時有被失主掛失止付之可能，致因已掛失
      止付而無法使用該帳戶或轉入該帳戶之款項因而無法提領
      ，豈不是白忙一場，因此若未經原帳戶所有人同意使用，
      自不敢冒此風險，貿然使用他人帳戶做為轉帳帳戶。本件
      被告申辦之第一銀行、郵局帳戶均在99年11月22日當日即
      分別各有2 位被害人匯款進入被告上開帳戶之紀錄，若非
      該等帳戶經被告同意提供使用，詐欺集團自不敢冒此風險
      ，貿然以被告帳戶作為匯款帳戶，再觀諸本件被害人受詐
      騙而匯入被告帳戶之款項，隨即遭人持提款卡提領一空，
      足見系爭帳戶應係由被告交付提款卡並告知密碼予詐欺集
      團，同意任由他人使用，且承諾不立即申請掛失止付，詐
      欺集團成員始敢肆無忌憚持之作為詐欺所得之轉帳帳戶，
      並以被告提供之提款卡、密碼將詐得款項自被告帳戶中提
      領殆盡，情極明灼。本件雖未見被告有何共同參與詐欺被
      害人之行為，或於事後亦分得款項之積極證據，無從認屬
      本件詐欺取財行為之共同正犯，然其將應屬個人使用之帳
      戶交付予向其蒐集帳戶之人，致自身完全無法了解、掌控
      帳戶之實際使用方式及流向，被告顯具有縱他人以其金融
      帳戶實施詐欺取財等財產犯罪亦不違背其本意之幫助意思
      至明。被告雖主張伊未與詐欺集團通聯，亦未提領詐騙款
      項，無刑事責任云云，惟被告既基於幫助他人犯罪之意思
      ，對於正犯資以助力，其雖未參與詐欺行為，然詐欺集團
      行使詐術，使被害人陷於錯誤而匯入款項，受有財產損害
      ，詐欺正犯之詐欺行為已既遂，被告提供帳戶之幫助行為
      自須加以處罰，併予指明。本件事證明確，被告犯行堪予
      認定。從而，原審認被告犯行明確，論以刑法第30條、第
      339 條第1 項之幫助詐欺取財罪，量處被告有期徒刑3 月
      ，並諭知易科罰金之折算標準，認事用法及量刑均無不當
      。本件被告仍執前詞否認犯罪，上訴指摘原判決不當，為
      無理由，應予駁回。
據上論斷，應依刑事訴訟法第455 條之1 第1 項、第3 項、第36
8 條、第373 條，判決如主文。
本案經檢察官吳育增到庭執行職務。
中    華    民    國   100    年    11    月    8     日
                  刑事第四庭  審判長法  官  連育群
                                    法  官  陳苑文
                                    法  官  張瓊華
以上正本證明與原本無異。
不得上訴。
                                    書記官  謝雪紅
中    華    民    國   100    年    11    月    8     日
附錄本案論罪科刑法條全文：
中華民國刑法第339條
（普通詐欺罪）
意圖為自己或第三人不法之所有，以詐術使人將本人或第三人之
物交付者，處5 年以下有期徒刑、拘役或科或併科1 千元以下罰
金。
以前項方法得財產上不法之利益或使第三人得之者，亦同。
前二項之未遂犯罰之。